臺灣高等法院民事判決　　　　　　　　　 96年度上字第243號
上　訴　人　甲○○○　○○○○○○○○○○　○○○○○○○○○○○○　○○○○
　　　　　　　　　　　　,Germany
法定代理人　乙○○ ○○○○○○
訴訟代理人　王國慶律師
複代理人　　何方婷律師
訴訟代理人　林毓棟律師
被上訴人　　清三電子股份有限公司
法定代理人　丁○○
訴訟代理人　李文中律師
　　　　　　林佩儀律師
複代理人　　羅啟恆律師
訴訟代理人　曾毖嘉律師
上列當事人間請求給付買賣價金事件，上訴人對於中華民國95年
12月26日臺灣桃園地方法院95年度訴字第857號第一審判決提起
上訴，本院於96年10月16日言詞辯論終結，判決如下：
    主  文
原判決關於駁回上訴人後開第2項之訴部分，及該部分假執行
之聲請，並訴訟費用之裁判廢棄。
被上訴人應給付上訴人歐元捌萬壹仟肆佰玖拾玖元玖角分及自
民國96年6月15日起至清償日止按週年利率5%計算之利息。
其餘上訴駁回。
第一、二審訴訟費用，由被上訴人負擔。
本判決命被上訴人給付部分，於上訴人以歐元貳萬伍仟元為被上
訴人預供擔保後得假執行，但被上訴人如以歐元捌萬壹仟肆佰玖
拾玖元玖角分為上訴人預供擔保，得免為假執行。
    事實及理由
甲、程序方面：
一、按涉外民事法律適用法第6條規定如下：
    「法律行為發生債之關係者，其成立要件及效力，依當事人
      意思定其應適用之法律。
      當事人意思不明時，同國籍者依其本國法，國籍不同者依
      行為地法，行為地不同者以發要約通知地為行為地，如相
      對人於承諾時不知其發要約通知地者，以要約人之住所地
      視為行為地。
      前項行為地，如兼跨二國以上或不屬於任何國家時，依履
      行地法。」
二、查本件上訴人為德國公司，被上訴人為本國公司，上訴人依
    協議書契約之法律關係提起本件訴訟，為涉外事件，該協議
    書並未明定準據法（原審訴字卷，23頁），兩造不同國籍，
    系爭買賣標的物由德國運送至我國，經我國法院被扣押（原
    審訴字卷，24頁），該機器之驗收程序應在我國進行，買賣
    價金應由被上訴人向上訴人給付，故合於上開條文第3項行
    為地跨越2國情形，因履行地在台灣，應以我國法律為準據
    法。
乙、實體方面：
一、本件上訴人起訴主張：兩造於民國 (下同)91 年10月31日簽
    定協議書，被上訴人同意迨至原法院禁止其向上訴人給付帳
    單11522號所載機器買賣價金馬克15萬9400元之扣押命令（
    即89年執全字第357號）撤銷後1週內，將上開買賣價金折合
    歐元8萬1499.93元給付予上訴人，嗣上開扣押命令經第三人
    於94年2月23日撤銷後，被上訴人卻不依約履行給付上開機
    器買賣價金尾款，迭經上訴人委託律師發函催討，猶未獲置
    理。被上訴人甫自接收上開機器迄今已逾8年，正式上線生
    產至今亦逾數年有餘，於93年底，被上訴人公司高階主管曾
    親自帶領上訴人公司代理人王國慶律師至安置上開機器之廠
    房檢視，並當面告知上開機器已正式上線運轉多時。後於上
    開假扣押命令撤銷後，上訴人公司之工程師Jochen Schill
    於94年12月初親赴被上訴人公司要求被上訴人出具驗收證明
    ，被上訴人公司人員竟以該公司經營團隊全部變更，不清楚
    此事為由，拒絕出具驗收證明。故上開機器既已正式運轉無
    礙，被上訴人理應完成驗收之程序，始符合系爭協議書揭示
    之「誠實信用驗收原則」。詎被上訴人竟遲不辦理驗收，甚
    進而據此為由，辯稱給付價金尾款之條件尚未成就，顯然係
    以消極之應作為而不作為之方式阻止上訴人請求尾款之條件
    成就，應類推適用民法第101條第1項規定，上開機器應視為
    已驗收完成，被上訴人給付尾款之條件視為成就。被上訴人
    未曾具體證明任何無法驗收之瑕疵，上開機器既已交付被上
    訴人並使用多年，實質上已完成驗收。退步而言，若法院仍
    認上訴人數年來所為之請求、催告、聲請支付命令、起訴等
    程序均不能視為驗收之請求或已完成驗收，上訴人以95年11
    月16日民事準備書狀之提出，向被上訴人為驗收之請求。爰
    依契約之法律關係提起本件訴訟，並上訴聲明：(一)原判決廢
    棄。
    (二)被上訴人應給付上訴人歐元8萬1499.93元及自95年3月16
    日起至清償日止按週年利率5%計算之利息。(三)願供擔保請准
    宣告假執行。
二、被上訴人辯稱：上訴人請求被上訴人給付上開機器尾款，並
    未見上訴人提出原買賣契約為憑，致被上訴人無從確認其主
    張之金額是否屬實，上訴人向被上訴人請領尾款之條件是否
    已成就，亦非無疑。兩造於原買賣契約訂立且機器業已交付
    4 年後，另於系爭協議書中第1條、第2條約定：上訴人須在
    兩造完成機器驗收之後，始有請領價金之權利，被上訴人始
    負有給付價金之義務。上訴人自交付上開機器後，從未配合
    被上訴人進行驗收程序，亦無法提出任何驗收之證明，反空
    言被上訴人以不正當之行為阻止驗收期限屆至，自難謂其有
    權得向被上訴人請求給付尾款。系爭協議書中約定被上訴人
    於驗收後始對上訴人負有給付買賣價金尾款之責任，此一驗
    收程序並非法律行為之條件，而為期限，故上訴人援引民法
    第101條第1項規定，實非有據等語。並答辯聲明：(一)上訴駁
    回。(二)如受不利判決願供擔保請准宣告免為假執行。
三、上訴人主張：兩造曾於91年10月31日就帳單編號11522號所
    載機器買賣價金之延後付款及買賣契約所有權保留條款暫緩
    處理事宜簽訂協議書之事實，為被上訴人所不爭執，並有上
    訴人提出之前揭協議書在卷可稽（原審訴字卷，23頁），上
    訴人此部分之主張堪信為真實。
四、上訴人主張：依系爭協議書所載，被上訴人應於法院撤銷假
    扣押之執行命令後給付系爭買賣價金，原法院已於95年2月
    23 日發函撤銷89年度執全字第357號執行命令，被上訴人給
    付前揭買賣價金之期限即已屆至，被上訴人應給付上訴人尾
    款歐元8萬1,499.93元及自95年3月16日起至清償日止按週年
    利率5%計算之利息等語。被上訴人對於假扣押命令撤銷之事
    實並不爭執，惟辯稱：本件尚未踐行機器驗收之程序，上訴
    人依約不得請求被上訴人給付買賣價金等語。經查：
  (一)系爭協議書第1、2條明載：被上訴人承認對上訴人負有給付
    買賣價金馬克15萬9,400元之義務，並同意於該機器經驗收
    後，於現有或其他任何禁止被上訴人向上訴人支付上述買賣
    價金之法院扣押命令終局地被宣告無效、撤銷、或撤回後一
    週內，將上述積欠之馬克15萬9,400元折合歐元8萬1499.93
    元給付上訴人。機器之驗收應依誠實信用原則辦理（原審訴
    字卷，23頁）。依此約定，上訴人請求被上訴人給付尾款應
    具備下列兩項條件：1.系爭機器完成驗收。2.法院對買賣價
    金之扣押命令被終局宣告無效、撤銷或撤回。查系爭扣押命
    令經法院於95年2月23日宣告撤銷之事實，有執行命令附卷
    可稽（原審訴字卷，24頁），且為兩造所不爭（本院卷，32
    頁），但兩造對於系爭機器是否完成驗收有爭執，依法應由
    上訴人就其主張已驗收完成之事實負舉證責任。
  (二)上訴人主張：上訴人多次請求被上訴人給付上揭買賣價金，
    即含有驗收之請求，且被上訴人已使用機器逾8年時間，實
    質上已驗收，且依協議書約定「驗收應依誠實信用原則辦
  　理」，亦應認為已驗收等語。查系爭協議書既定有上開給付
    尾款之要件，則只要該要件已具備，被上訴人即有付款之義
    務，至於協議書第2條規定機器之驗收應依誠實信用原則辦
    理，係對於驗收方式之規定，兩造仍須對該機器有驗收之行
    為，不能憑被上訴人已使用機器已逾8年之事實，即認為系
    爭機器已完成驗收程序。
  (三)上訴人復主張：上訴人公司之工程師Jochen　Ｓchill於94
    年12月初親赴被上訴人公司要求被上訴人公司出具驗收證明
    ，被上訴人公司拒絕出具驗收證明等語，並提出Jochen Ｓc
    hill陳述之電子郵件影本一紙為證（原審卷，76頁）。但被
    上訴人否認之，且Jochen　Ｓchill縱有要求被上訴人出具
    驗收證明遭拒之事實，亦不能據此認定系爭機器已完成驗收
    程序。
  (四)然查兩造於本院審理中之96年6月11日已會同完成驗收程序
    乙節，為兩造所不爭（本院卷，46頁），並有照片及驗收報
    告表可稽（本院卷，48至59頁），應認系爭機器於96年6 月
    11日完成驗收程序。
  (五)被上訴人雖主張：機器有瑕疵，上訴人應該要修復等語。上
    訴人否認該機器有瑕疵，依法應由被上訴人就系爭機器有瑕
    疵之事實負舉證責任。被上訴人原總經理丙○○到庭證稱：
    「是清三公司向上訴人公司買的機器，買過來雖可以用，但
    製作出來的產品有問題，導致ＰＣＢ多層板即印刷電路板上
    外觀上會出現滾輪痕跡，且百分比很高，良品只有百分之6
    、70。我們有找原廠代理商處理，一直無法解決。85、86
    年機器就進來，花了2、3年的時間，根本無法處理」、「（
    計時器為何做了2萬多小時？）因為後來找別的廠商做」、
    「（經過多久時間修改？）有2年」、「（清三公司為何沒
    有退貨？）因為他們說可以處理」、「（別的廠商做了什麼
    才可以運作？）傳動滾輪，換別的設備」、「（這部分花多
    少錢處理？）因為我們向這家廠商買黑化的藥水，他們就免
    費幫我們修理」等語（本院卷，66頁反面）。依此証言，系
    爭機器雖有瑕疵，但業經別的廠商免費修復，所以被上訴人
    才使用系爭機器達2萬多小時，並未解約或退貨。因此，系
    爭機器縱使有瑕疵，被上訴人並未解除系爭買賣契約且未退
    貨，該機器之瑕疵復業經別的廠商免費修復，供被上訴人使
    用達2萬多小時，迄今該機器仍由被上訴人占有中，被上訴
    人復未能主張並証明其得以機器有瑕疵為由而免除給付買賣
    價金義務之法律依據或契約約定，應認系爭機器縱有瑕疵亦
    不構成被上訴人拒絕給付買賣價金之理由。
  (六)系爭買賣價金之扣押命令經法院於95年2月23日宣告撤銷，
    系爭機器於96年6月11日已完成驗收程序，應認上訴人請求
    被上訴人給付尾款之兩項條件已於96年6月11日成就。上訴
    人主張被上訴人尚欠尾款歐元8萬1499.93元尚未給付乙節，
    有上開協議書可證，被上訴人並未加以爭執，則上訴人請求
    被上訴人給付上訴人歐元8萬1,499.93元即屬應予准許。
  (七)按給付無確定期限者，債務人於債權人得請求給付時，經其
    催告而未為給付，自受催告時起，負遲延責任。其經債權人
    起訴而送達訴狀，或依督促程序送達支付命令，或為其他相
    類之行為者，與催告有同一之效力。遲延之債務，以支付金
    錢為標的者，債權人得請求依法定利率計算之遲延利息，民
    法第229條第2項前段、第233條第1項前段分別定有明文。所
    謂無確定期限，指未定期限及雖定有期限而其屆至之時期不
    確定二種情形，前者稱不定期債務，後者稱不確定期限之債
    務。系爭協議書約定系爭尾款應於系爭機器完成驗收，及法
    院對買賣價金之扣押命令被終局宣告無效、撤銷或撤回一週
    內給付，係屬不確定期限之債務。上訴人請求被上訴人給付
    尾款之兩項條件雖於96年6月11日成就，上訴人雖未於96年6
    月11日後為催告之行為，但其於本院96年6月14日審理時到
    庭提出準備書狀繼續進行其請求給付系爭尾款之程序，應認
    與催告有同一之效力。故上訴人得請求自催告翌日即96年6
    月15日起算之法定遲延利息，其逾此部分之利息請求應予駁
    回。
五、從而上訴人依系爭買賣契約及協議之法律關係，請求被上訴
    人給付歐元8萬1499.93元及自95年3月16日起至清償日止按
    週年利率5%計算之利息，於歐元8萬1499.93元及自96年6月
    15 日起算之法定遲延利息部分，為有理由，應予准許。逾
    此所為請求，為無理由，應予駁回。又上訴人勝訴部分，兩
    造分別陳明願供擔保為准、免假執行之宣告，經核於法並無
    不合，爰分別酌定相當擔保金額准許之。至於上訴人敗訴部
    分，其假執行之聲請失所附麗，應併予駁回。原審就上開應
    准許部分，為上訴人敗訴之判決，並駁回其假執行之聲請，
    尚有未洽，上訴意旨求予廢棄改判，為有理由，爰由本院予
    以廢棄改判如主文第2項所示，並依聲請為附條件之准、免
    假執行之宣告。至於上訴人之請求不應准許部分，原判決為
    上訴人敗訴之判決，並駁回其假執行之聲請，經核於法並無
    不合，上訴意旨求予廢棄改判，為無理由，應駁回其上訴。
六、本件事證已臻明確，兩造其餘主張與舉證，無一一論列之必
    要，併此敘明。
丙、據上論結，本件上訴為一部有理由，一部無理由，依民事訴
    訟法第450條、第449條第1項、第79條、第463條、第390 條
    第2項、第392條第2項，判決如主文。
中　　華　　民　　國　　96　　年　　10　　月　　23　　日
　　　　　　　　　  民事第十三庭
                        審判長法  官　黃嘉烈
　　　　　　　　　　　        法　官  許文章
　　　　　　　　　　　      　法　官  高鳳仙
正本係照原本作成。
如不服本判決，應於收受送達後20日內向本院提出上訴書狀，其
未表明上訴理由者，應於提出上訴後20日內向本院補提理由書狀
（均須按他造當事人之人數附繕本）上訴時應提出委任律師或具
有律師資格之人之委任狀；委任有律師資格者，另應附具律師資
格證書及釋明委任人與受任人有民事訴訟法第466條之1第1項但
書或第2項（詳附註）所定關係之釋明文書影本。
中　　華　　民　　國　　96　　年　　10　　月　　25　　日
　　　　　　　　　　　　　　　書記官　黃慶霽
附註：
民事訴訟法第466條之1（第1項、第2項）：
對於第二審判決上訴，上訴人應委任律師為訴訟代理人。但上訴
人或其他法定代理人具有律師資格者，不在此限。
上訴人之配偶、三親等內之血親、二親等內之姻親，或上訴人為
法人、中央或地方機關時，其所屬專任人員具有律師資格並經法
院認為適當者，亦得為第三審訴訟代理人。
